臺灣屏東地方法院民事判決
111年度訴字第234號
原      告  廖靜薇
被      告  許宥勝
上列當事人間請求履行契約事件，本院於中華民國111年8月31日
言詞辯論終結，判決如下：
    主     文
一、被告應給付原告新臺幣600,000元，及自民國109年9月21日
    起至清償日止，按週年利率百分之5計算之利息。
二、原告其餘之訴駁回。
三、訴訟費用由被告負擔11分之6，餘由原告負擔。
四、本判決原告勝訴部分於原告以新臺幣200,000元供擔保後，
    得假執行；但被告以新臺幣600,000元為原告預供擔保後，
    得免為假執行。
五、原告其餘假執行之聲請駁回。
    事實及理由
壹、程序事項
　　按訴狀送達後，原告不得將原訴變更或追加他訴，但擴張或
    減縮應受判決事項之聲明者，不在此限，民事訴訟法第255
    條第1項第3款定有明文。查原告起訴時原請求被告應給付原
    告新臺幣（下同）110萬元，及自民國109年9月20日起至清
    償日止，按週年利率百分之6計算之利息（見本院卷第15頁
    ）；嗣訴狀送達後，關於利息之請求部分，改按週年利率百
    分之5計算（見本院卷第109頁），核屬應受判決事項聲明之
    減縮，合於前揭規定，應予准許。
貳、實體事項
一、原告主張：被告於100年10月至102年1月間表示因開發經營
    「準媽媽社群商務網路系統」及投資咖啡生意缺乏資金，希
    望伊參與合作投資，伊陸續交付資金共110萬元予被告，惟
    被告均未依約給付投資盈餘，且藉故未提供前開投資案之完
    整收支及損益報表，伊始知受騙。嗣原告以被告涉嫌詐欺取
    財罪，向臺灣屏東地方檢察署（下稱屏東地檢署）提起刑事
    告訴，並於109年8月5日達成和解，約定被告欠伊之110萬元
    現調解為60萬元，其中20萬元於109年9月20日前給付，其餘
    40萬元按月給付1萬元，如未依約定清償，則須全部一次清
    償，並簽立協議書（下稱系爭協議書）為憑。惟被告迄今分
    文未付，依系爭協議書之約定，伊得加計法定遲延利息請求
    被告給付伊110萬元等語，並聲明：(一)被告應給付原告110
    萬元，及自民國109年9月21日起至清償日止，按週年利率百
    分之5計算之利息。(二)願供擔保，請准宣告假執行。
二、被告則以：原告對伊提起刑事告訴後，經屏東地檢署轉介至
    高雄市左營區公所（下稱左營區公所）調解委員會於109年8
    月5日進行調解，原告雖表示以60萬元和解，惟因伊無經濟
    能力負擔，致調解不成立，然伊欲離開左營區公所大樓時，
    竟遭當日陪同原告前往調解之友人即訴外人陳志豪攔住去路
    ，並由另一名姓名年籍不詳之成年男子掐住伊脖子，妨害其
    人身自由，且陳志豪不斷要求伊簽下借據，否則不讓伊離去
    ，原告亦在旁開口要求伊還錢等語，伊因此心生畏懼，而與
    原告達成和解，始簽立系爭協議書。惟伊已以被脅迫為由，
    於109年9月7日寄發存證信函，撤銷伊所為上開和解之意思
    表示，原告依系爭協議書向伊為請求，於法無據等語，資為
    抗辯，並聲明：(一)原告之訴駁回。(二)如受不利之判決，
    被告願供擔保請准宣告免為假執行。
三、查原告因上開投資糾紛，以被告涉嫌詐欺取財罪，向屏東地
    檢署提起刑事告訴，經該署轉介至左營區公所調解委員會於
    109年8月5日進行調解，但該次調解不成立。被告於109年8
    月5日在左營區公所外之人行道(即停放腳踏車車位)，與原
    告成立和解，約定被告欠原告之110萬元債務現調解為60萬
    元，其中20萬元於109年8月5日前給付，其餘40萬元按月給
    付1萬元，如未依約清償，則須全部一次清償，並簽立系爭
    協議書。嗣後被告於109年9月7日寄發存證信函，以其係被
    脅迫方與原告成立和解並簽立系爭協議書為由，撤銷其意思
    表示，原告於同年月8日收受該存證信函。又被告以原告與
    陳志豪就簽立系爭協議書涉有妨害自由罪嫌，提出刑事告訴
    ，業經臺灣橋頭地方檢察署檢察官以110年度偵字第6054號
    對原告及陳志豪為不起訴處分確定(下稱系爭刑事案件)等情
    ，為兩造所不爭執，並有系爭協議書、調解通知書、存證信
    函及不起訴處分書在卷可稽（見本院卷第35、91、95至99、
    103至105頁），復經本院調閱上開刑事偵查卷宗查明無訛，
    堪信為實在。
四、本件之爭點為：(一)被告以被脅迫為由，撤銷其所為系爭協
    議書之意思表示，是否有據？(二)原告依系爭協議書請求被
    告110萬元及自109年9月21日起之法定遲延利息，是否有據
    ？茲分別論述如下：
(一)被告以被脅迫為由，撤銷其所為系爭協議書之意思表示，是
    否有據？　　　　
　1.按民法第92條第1項本文規定，因被詐欺或被脅迫而為意思
    表示者，表意人得撤銷其意思表示。所謂因被脅迫而為意思
    表示，係指因相對人或第三人以不法危害之言語或舉動加諸
    表意人，使其心生恐怖，致為意思表示而言。又當事人主張
    其意思表示係因被詐欺或脅迫而為之者，應就其被詐欺或被
    脅迫之事實，負舉證之責任（最高法院95年度台上字第2948
    號判決意旨參照）。則揆諸前揭規定及說明，被告抗辯其係
    被脅迫而簽署系爭協議書，自應就其被脅迫之事實負舉證之
    責。
  2.被告辯稱其當時係在左營區公所大樓外之腳踏車車位，遭人
    攔住去人、掐住脖子而被迫簽署系爭協議書，且倘若伊自願
    簽署系爭協議書，本可在調解程序中為之，無須私下和解，
    且隨意書寫在原告客戶資料之背面空白紙，顯不合常理云云
    。惟查，被告所稱遭人脅迫之地點，係左營區公所大樓旁之
    人行道，此有系爭刑事案件檢附之現場照片可證(見該案警
    卷第43至45頁)，然此處非私人密閉空間，且左營區公所大
    樓為對外開放之政府機關，該大樓旁之人行道亦屬公共開放
    之場所，一般人均得自由出入，並非人煙罕至之偏僻處所。
    倘如被告當時有遭到限制行動自由或恐嚇之情事，應不乏對
    外呼救之機會，且亦難想像被告所稱之此等脅迫暴力行為能
    在公共場所眾目睽睽之情況下實行，而不被其他民眾所察覺
    ？是依被告當時所處環境予以綜合判斷，被告所辯已非無疑
    。復參以兩造不爭執系爭協議書係在兩造當日調解未果離去
    後不久所為，衡情，原告於斯時本無進行和解協商之準備，
    與被告簽署系爭協議書實屬意料之外，情急下原告方以其外
    送客戶送餐資料之紙張背面空白處，供兩造簽署系爭協議書
    ，即難認與常情有違。另審酌證人即當日陪同原告前往調解
    之律師廖傑驊於系爭刑事案件偵查程序中證稱：調解當日只
    有伊和原告進去調解，原告友人陳志豪在調解室外等候，伊
    記得雙方當時有談了一個金額，是被告要還錢的金額，但因
    被告稱無資力支付而調解不成。伊隨即與原告、陳志豪搭乘
    電梯，但原告在下一層樓就先出電梯辦事，伊則和陳志豪繼
    續搭電梯至1樓，並一起走出大樓門口，期間也沒有看到被
    告。直到快中午11時32分，原告以Line通訊軟體傳送系爭協
    議書照片予伊，伊有問原告，為何有此份協議書，原告即電
    聯表示她有退讓，所以被告同意和解等語（見臺灣橋頭地方
    檢察署109年度他字第2622號卷第53至54頁），核與原告前
    開所稱情節大致相符，堪以採信。可見系爭協議書所載和解
    之條件，已與調解時有所不同，原告已有所退讓，是被告辯
    稱倘若其自願和解，本可在調解委員會當中達成和解等語，
    亦難認可採。
　3.另原告主張當日簽立系爭協議書後曾電聯被告，被告並未於
    電話中表示系爭協議書係受脅迫所為等語，被告亦於本院審
    理時自陳：簽完後原告曾打電話給伊，伊確實沒有在電話中
    向原告反應遭人脅迫簽立系爭協議書等語。由此觀之，倘若
    被告當時確有遭脅迫之情事，被告為何未於電話中提及或質
    問原告脅迫之情事？且依理，被告自應於脅迫終了當日，即
    報警處理，反而遲至1個月後之109年8月21日始對原告及陳
    志豪提出妨害自由之告訴，並於109年9月7日以存證信函向
    原告為撤銷之意思表示，是被告上開舉措，顯與常情不符，
    自難以使本院形成被告係受脅迫而簽立系爭協議書之心證。
    此外，被告復未能提出其他證據供本院審酌，從而，原告抗
    辯因受脅迫而簽立系爭協議書云云，並無可採，則其依民法
    第92條規定撤銷其意思表示，自屬無據。
(二)原告依系爭協議書請求被告110萬元及自109年9月21日起之
    法定遲延利息，是否有據？
　1.按稱和解者，謂當事人約定，互相讓步，以終止爭執或防止
    爭執發生之契約；和解有使當事人取得和解契約所訂明權利
    之效力，民法第736條、第737條分別定有明文。是和解成立
    以後，其發生之法律上效力，在消極方面，使當事人所拋棄
    之權利消滅，在積極方面，則使當事人取得和解契約所訂明
    之權利（最高法院87年度台上字第312號判決意旨參照）。
    又按和解契約合法成立，兩造當事人即均應受該契約之拘束
    ，縱使一造因而受不利益之結果，亦不得事後翻異，更就和
    解前之法律關係再行主張（最高法院19年上字第1964號判例
    意旨參照）。
　2.兩造簽立之系爭協議書記載：「本人許宥勝欠廖靜葳原110
    萬元現調解為60萬元，今同意於109年9月20日先還20萬，餘
    40萬元按月償還1萬元，直至還清，如未依約定則須全部一
    次清償」(見本院卷第35頁)等語，為兩造所不爭執，堪認兩
    造已依系爭協議書之內容成立和解契約，兩造即應就受該契
    約之拘束，不得事後翻異，更就和解前之法律關係再為主張
    。
　3.次按解釋契約，應於文義上及論理上詳為推求，以探求當事
    人立約時之真意，並通觀契約全文，斟酌訂立契約當時及過
    去之事實、交易上之習慣等其他一切證據資料，本於經驗法
    則及誠信原則，從該意思表示所根基之原因事實、主要目的
    、經濟價值、社會客觀認知及當事人所欲表示之法律效果，
    作全盤之觀察，以為判斷之基礎，不能徒拘泥字面或截取書
    據中一二語，任意推解致失其真意（最高法院18年上字第17
    27號、19年上字第28號判例、98年度台上字第1925號判決參
    照）。經查，系爭協議書係屬兩造針對前開原告投資110萬
    元衍生之糾紛，而簽訂之和解契約，復參以系爭協議書已載
    明「許宥勝欠廖靜葳原110萬元現調解為60萬元」，原告亦
    於本院審理時自承係以60萬元和解，但僅先支付20萬元，其
    餘按月償還1萬元等情以觀(見本院卷第111頁)，應認兩造當
    時真意在於系爭協議書所載之60萬元金額為全部且終局之和
    解金額，亦即原告對被告超過60萬元之請求部分已生拋棄權
    利之效力；又其中20萬元和解金額所定期限為109年9月20日
    ，該期限屆至後被告仍逾期未償，依約即喪失期限利益，債
    務視為全部到期。從而，原告依系爭協議書之法律關係，原
    告得請求給付之和解金額為60萬元，其請求於此範圍內，應
    予准許，超過部分，則不應准許。
　4.再按給付有確定期限者，債務人自期限屆滿時起，負遲延責
    任。又遲延之債務，以支付金錢為標的者，債權人得請求依
    法定利率計算之遲延利息，應付利息之債務，其利率未經約
    定，亦無法律可據者，週年利率為百分之5。民法第229條第
    1項、第233條第1項前段、第203條分別定有明文。本件原告
    得請求被告給付60萬元和解金，而被告未依系爭協議書之約
    定於109年9月20日給付20萬予原告時，即已喪失期限利益，
    視為全部到期，且雙方未約定遲延利率，則原告主張被告應
    自109年9月21日起負遲延責任，給付自該日起至清償日止，
    按週年利率百分之5計算之利息，自無不合。
五、綜上所述，原告依系爭契約之法律關係，請求被告給付如主
    文第1項所示，為有理由，應予准許。超過部分，非有理由
    ，應予駁回。兩造均陳明願供擔保，請求宣告准、免為假執
    行，核無不合，爰分別酌定相當之擔保金額准許之。至原告
    敗訴部分，其假執行之聲請，已失所依附，應駁回之。
六、本件事證已臻明確，兩造其餘之攻擊或防禦方法及所用之證
    據，經本院斟酌後，認為均不足以影響本判決之結果，爰不
    逐一論列，併此敘明。
七、據上論結，本件原告之訴為一部有理由，一部無理由，依民
    事訴訟法第79條、第390條第2項、第392條第2項，判決如主
    文。
中　　華　　民　　國　　111 　年　　9 　　月　　21　　日
                  民事第二庭    法　官　俞亦軒
正本係照原本作成。
如對判決上訴，須於判決送達後20日內向本院提出上訴狀，其未
表明上訴理由者，應於提出上訴後20日內向本院補提理由書狀（
均須按他造當事人之人數附繕本）。
如委任律師提起上訴者，應一併繳納上訴審裁判費。
中　　華　　民　　國　　111 　年　　9 　　月　　21　　日
                                書記官　鍾思賢